臺灣基隆地方法院刑事判決　　　　　　　96年度訴字第1018號
公　訴　人　臺灣基隆地方法院檢察署檢察官
被　　　告　丙○○
上列被告因違反山坡地保育利用條例案件，經檢察官提起公訴（
96年度偵字第1122號），被告於準備程序進行中，就被訴事實為
有罪之陳述，經本院合議庭裁定由受命法官獨任進行簡式審判程
序，判決如下：
    主  文
丙○○違反在他人山坡地內，不得擅自占用之規定，處有期徒刑
陸月，如易科罰金，以新臺幣壹仟元元折算壹日，減為有期徒刑
月，如易科罰金，以新臺幣壹仟元元折算壹日，緩刑貳年。
    事實及理由
一、本件犯罪事實、證據及應適用之法條均引用如附件檢察官起
    訴書之記載。
二、爰審酌被告之生活狀況、品行、智識程度、犯罪之動機、目
    的、手段、所生危害及犯後態度，量處如主文所示之刑，並
    諭知易科罰金之折算標準。又按被告行為後，中華民國九十
    六年罪犯減刑條例於96年7 月16日公布施行，茲本件被告之
    犯罪時間係在96年4 月24日以前，且所犯非該條例第3 條所
    列不予減刑之罪，悉合於減刑條件，依該條例第2 條第1 項
    第3 款、第7 條、第9 條之規定，減為如主文所示之刑，並
    諭知易科罰金之折算標準。查被告均未曾受有期徒刑以上刑
    之宣告，有臺灣桃園地方法院檢察署刑案資料查註紀錄表及
    臺灣高等法院被告前案紀錄表附卷可按，被告僱用駕駛挖土
    機開挖上開土地，將之闢為道路，便利該處居民利用往來，
    不慎超挖鄰居之土地，占用之面積僅0.0029公頃，事後已經
    與土地所有人達成協議，有土地使用協議書等在卷可按，而
    被告經此教訓自應知所警惕，應無再犯之虞，是本院認對被
    告所宣告之刑，以暫不執行為適當，併依刑法第74條第1 項
    第1 款之規定宣告緩刑2 年。
三、處罰條文：
    刑事訴訟法第273 條之1 第1 項、第299 條第1 項前段、第
    310 條之2 、第454 條，山坡地保育利用條例第34條第1 項
    ，刑法第11條前段、第74條第1 項第1 款、第41條第1 項前
    段，中華民國96年罪犯減刑條例第2 條第1 項第3 款、第7
    條、第9 條，判決如主文。
四、如不服本判決，應於判決送達後10日內，向本院【臺灣基隆
    地方法院】提出上訴書狀，上訴於臺灣高等法院庭，並按他
    造當事人之人數附具繕本。上訴書狀應敘述具體理由。上訴
    書狀未敘述上訴理由者，應於上訴期間屆滿後20日內補提理
    由書於本院【臺灣基隆地方法】。
本案經檢察官甲○○到庭執行職務。
中　　華　　民　　國　　96　　年　　12　　月　　25　　日
                  刑事第三庭法    官  黃永定
以上正本證明與原本無異。
如不服本判決應於收受本判決後10日內向本院提出上訴書狀，其
未敘述上訴理由者，並得於提起上訴後10日內向本院補提理由書
狀（均須按他造當事人之人數附繕本）「切勿逕送上級法院」。
中　　華　　民　　國　　96　　年　　12　　月　　25　　日
                            書 記 官  劉珍珍
附錄本案論罪科刑依據之法條：
山坡地保育利用條例第34條
I違反第10條規定者，處6 月以上5 年以下有期徒刑，得併科新
  台幣60萬元以下罰金。
II前項情形致釀成災害者，加重其刑至二分之一；因而致人於死
  者，處5 年以上12年以下有期徒刑，得併科新台幣1 百萬元以
  下罰金；致重傷者，處3 年以上10年以下有期徒刑，得併科新
  台幣80萬元以下罰金。
III因過失犯第1 項之罪致釀成災害者，處1 年以下有期徒刑，得
  併科新台幣60萬元以下罰金。
Ⅳ第 1 項未遂犯罰之。
Ⅴ犯本條之罪者，其墾殖物、工作物、施工材料及所使用之機具
  沒收之。
附件：
臺灣基隆地方法院檢察署檢察官起訴書
　　　　　　　　　　　　　　　　　　　96年度偵字第1122號
　　被　　　告　丙○○　女　54歲（民國○○年○月○○日生）
　　　　　　　　　　　　住臺北縣瑞芳鎮○○路8號4樓
　　　　　　　　　　　　國民身分證統一編號：Ｚ000000000號
上列被告因違反山坡地保育利用條例等案件，已經偵查終結，認
應該提起公訴，茲將犯罪事實及證據並所犯法條分敘如下：
        犯罪事實
一、丙○○明知坐落於臺北縣雙溪鄉○○○段武丹坑小段56、65
    、66地號之土地為依山坡地保育利用條例公告之他人山坡地
    ，竟未經所有人同意或授權，於民國96年1 月15日上午8 時
    許起至16日9 時止，以每日新臺幣（下同）7,000 元之代價
    ，僱用不知情之林華仲（另為不起訴之處分）駕駛挖土機開
    挖上開土地面積共計0.0029公頃，將之闢為道路，案經警據
    報循線查獲，始查知上情。
二、案經臺北縣政府警察局瑞芳分局報告偵辦。
        證據並所犯法條
一、證據清單：
    ┌──┬──────────┬──────────┐
    │編號│證　　據　　方　　法│證　　明　　事　　實│
    ├──┼──────────┼──────────┤
    │一  │臺北縣雙溪鄉○○○段│臺北縣雙溪鄉○○○段│
    │    │武丹坑小段56、65、66│武丹坑小段56、65、66│
    │    │地號土地之土地登記謄│地號土地為他人所有土│
    │    │本。                │地之事實。          │
    ├──┼──────────┼──────────┤
    │二  │臺灣省山坡地範圍明細│上開土地為依山坡地保│
    │    │表。                │育利用條例公告為山坡│
    │    │                    │地之事實。          │
    ├──┼──────────┼──────────┤
    │三  │同案被告林華仲之供述│被告丙○○僱用同案被│
    │    │及照片22張與土地複丈│告林華仲開挖上開土地│
    │    │成果圖。            │修築道路面積0.0029公│
    │    │                    │頃之事實。          │
    ├──┼──────────┼──────────┤
    │四  │證人丁○○、戊○○、│被告丙○○未經土地所│
    │    │己○○、庚○○、李正│有權人同意或授權僱用│
    │    │雄、辛○○、壬○○、│同案被告林華仲開挖上│
    │    │沈何美鴦、癸○○、沈│開土地修築道路面積0.│
    │    │志龍、子○○、丑○○│0029公頃之事實。    │
    │    │、寅○○、連秋妹、連│                    │
    │    │湘媛、卯○○、魏惠美│                    │
    │    │等人之證述。        │                    │
    ├──┼──────────┼──────────┤
    │五  │被告丙○○之供述。  │全部犯罪事實。      │
    └──┴──────────┴──────────┘
二、核被告所為，係違反山坡地保育利用條例第9 條第3 款及第
    10條規定，應依第34條第1 項規定處罰之罪嫌。被告於臺北
    縣雙溪鄉○○○段武丹坑小段56、65、66地號土地所修築之
    工作物，道路面積0.0029公頃，請依同條例第34條第5 項之
    規定，予以宣告沒收。另報告意旨認被告另涉違反水土保持
    法第33條第3 項之罪嫌云云，經傳喚證人即臺北縣政府農業
    局官員邱榮輝到庭證稱：被告於臺北縣溪鄉○○○段武丹坑
    小段50、56、57、65、66地號土地所為之開挖築路行為並不
    會造成水土流失，又查無其他積極證據，足資認定被告確涉
    有該條項罪嫌，故應認被告本部分罪嫌不足。惟因本部分與
    本件已起訴部分為特別法之關係，屬實質之同一行為，若然
    成罪，亦為本件起訴效力所及，爰不另為不起訴之處分。
三、依刑事訴訟法第251條第1項提起公訴。
    此　致
臺灣基隆地方法院
中　　華　　民　　國　　96　　年　　10　　月　　31　　日
                              檢 察 官  乙 ○ ○
本件正本證明與原本無異
中　　華　　民　　國　　96　　年　　11　　月　　8 　　日
                              書 記 官  王 建 龍
所犯法條：
山坡地保育利用條例第9條
    在山坡地為下列經營或使用，其土地之經營人、使用人或所
    有人，於其經營或使用範圍內，應實施水土保持之處理與維
    護︰
    一  宜農、牧地之經營或使用。
    二  宜林地之經營、使用或採伐。
    三  水庫或道路之修建或養護。
    四  探礦、採礦、採取土石、堆積土石或設置有關附屬設施
        。
    五  建築用地之開發。
    六  公園、森林遊樂區、遊憩用地、運動場地或軍事訓練場
        之開發或經營。
    七  墳墓用地之開發或經營。
    八  廢棄物之處理。
    九  其他山坡地之開發或利用。
山坡地保育利用條例第10條
    在公有或他人山坡地內，不得擅自墾殖、占用或從事前條第
    1款至第9款之開發、經營或使用。
山坡地保育利用條例第34條
    違反第10條規定者，處6月以上5年以下有期徒刑，得併科新
    台幣60萬元以下罰金。
    前項情形致釀成災害者，加重其刑至二分之一；因而致人於
    死者，處5年以上12年以下有期徒刑，得併科新臺幣1百萬元
    以下罰金；致重傷者，處3年以上10年以下有期徒刑，得併
    科新臺幣80萬元以下罰金。
    因過失犯第1項之罪致釀成災害者，處1年以下有期徒刑，得
    併科新臺幣60萬元以下罰金。
    第 1 項未遂犯罰之。
    犯本條之罪者，其墾殖物、工作物、施工材料及所使用之機
    具沒收之。
